臺灣臺北地方法院刑事判決　　　　　　 100年度易字第1433號
公　訴　人　臺灣臺北地方法院檢察署檢察官
被　　　告　李瑞哲
上列被告因恐嚇取財案件，經檢察官提起公訴（100年度偵字第8
672號）及移送併辦（臺灣臺中地方法院檢察署100年度偵字第13
813 號），被告於本院準備程序進行中，就被訴事實為有罪之陳
述，經本院告知簡式審判程序意旨，並聽取公訴人、被告及辯護
人之意見後，本院合議庭裁定依簡式審判程序審理，判決如下：
    主  文
李瑞哲幫助意圖為第三人不法之所有，以恐嚇使人將本人之物交
付，處有期徒刑肆月，如易科罰金，以新臺幣壹仟元折算壹日。
緩刑貳年，並應於本件判決確定後陸月內向國庫支付新臺幣參萬
元。
    事  實
一、李瑞哲明知提供其金融帳戶存摺、金融卡、密碼予他人使用
    ，將可能幫助他人利用作為犯罪之人頭帳戶遂行財產犯罪行
    為，仍以縱若有人持以犯罪亦不違反其本意，基於幫助他人
    實施恐嚇取財之不確定故意，於民國九十九年十月底、十一
    月初某日，在臺北市中山區○○○路某間麥當勞速食店內，
    以價金新臺幣（下同）六千元，將其所有陽信商業銀行吉林
    分行帳戶第00000000000號（下稱陽信銀行帳戶
    ）存摺、金融卡及密碼交予擄鴿勒贖集團內真實姓名年籍不
    詳之成年男子。嗣同屬該擄鴿勒贖犯罪集團成員，基於意圖
    為自己不法所有之犯意，於附表所示時間，以如附表所示之
    方式恐嚇附表所示之被害人，而於如附表所示匯款時間，將
    如附表所示之金額匯至陽信銀行帳戶內。後因劉峻傑報警處
    理，始悉上情。
二、案經臺北市政府警察局中山分局報請臺灣臺北地方法院檢察
    署檢察官偵查起訴及臺中市政府警察局豐原分局報請臺灣臺
    中地方法院檢察署檢察官移送併案審理，李瑞哲於準備程序
    中為有罪之陳述，經本院合議庭裁定由受命法官獨任行簡式
    審判程序。。
    理  由
一、本件被告李瑞哲所犯之幫助恐嚇取財罪，係死刑、無期徒刑
    、最輕本刑為三年以上有期徒刑以外之罪，而被告於準備程
    序中就被訴事實為有罪之陳述，經法官告知簡式審判程序之
    旨，並聽取公訴人、被告及辯護人之意見後，本院認為適宜
    由受命法官獨任進行簡式審判程序，合先敘明。
二、上揭犯罪事實，業據被告於偵查及本院審理時坦承不諱（見
    臺灣臺北地方法院檢察署一○○年度偵字第八六七二號卷第
    六四頁、本院卷第一九頁、第五六頁），核與附表所示被害
    人證述遭詐騙情節相符（見上開偵卷第五頁至第七頁、臺中
    市政府警察局豐原分局中市警豐分偵字第一○○○○一九五
    九七號刑案偵查卷第一三頁至第四四頁），並有陽信商業銀
    行吉林分行一百年三月二十四日陽信吉林字第一○○○○二
    四號函暨所附開戶基本資料、交易明細對帳單、一百年三月
    二十二日陽信吉林字第一○○○○二三號函暨所附資料、臺
    中市政府警察局豐原分局馬岡派出所陳報單、受理各類案件
    紀錄表、受理詐騙帳戶通報警示簡便格式表、受理刑事案件
    報案三聯單、內政部警政署反詐騙案件紀錄表、中華郵政股
    份有限公司豐原郵局一百年五月十六日豐營字第一○○一八
    ○二三六八號函暨所附資料、臺灣中小企業銀行大甲分行一
    百年四月十二日一○○大甲字第一○○○○○一四九號函暨
    所附客戶基本資料及存款交易明細資料、渣打國際商業銀行
    股份有限公司新社分行一百年四月十五日渣打商銀SCB新社
    字第一○○○○○○○二二號函暨所附匯款資料、臺新國際
    商業銀行一百年四月十九日台新作文字第一○○○六八五六
    號函暨所附交易紀錄、中華郵政股份有限公司三重郵局一百
    年四月十四日重營字第一○○一八○○三二六號函暨所附資
    料、交易明細、彰化郵局一百年四月十三日彰營字第一○○
    一八○○二九三號函暨所附資料、國泰世華商業銀行中港分
    行一百年四月二十九日（一○○）國世銀《中港》字第一○
    ○○○○○一○九號函暨所附匯款資料、中國信託商業銀行
    股份有限公司一百年四月十三日中信銀000000000
    0四三五五號函暨所附資料、國泰世華商業銀行土城分行一
    百年五月十二日國世土城字第○六○○○一○○○○○三五
    號函暨所附資料、臺中市第二信用合作社大雅分社一百年四
    月十二日中二信一○○年雅字第二號函暨所附匯款資料、中
    華郵政股份有限公司嘉義郵局一百年五月二十三日嘉營字第
    一○○一八○○二七二號函暨所附資料等件附卷可稽（見上
    開偵卷第二二頁至第二九頁、第三七頁至第四三頁、上開刑
    案偵查卷第四頁至第七六頁），是被告上揭任意性自白，堪
    以認定。另按任何人均可辦理金融帳戶存摺、金融卡使用，
    如無正當理由，實無借用或收購他人存摺、金融卡使用之理
    ，而金融存摺、金融卡及密碼亦事關個人財產權益之保障，
    其專有性甚高，除非本人或與本人親密關係者，難認有何理
    由可自由流通使用該存摺、金融卡及密碼，一般人均有妥為
    保管及防止他人任意使用之認識，縱特殊情況偶需交付他人
    使用，亦必深入瞭解用途及合理性，始予提供，且該等專有
    物品如落入不明人士手中，而未加以闡明正常用途，極易被
    利用為與財產有關之犯罪工具，而有犯罪意圖者，非有正當
    理由，竟徵求他人提供帳戶，客觀上可預見其目的，係供為
    某筆資金之存入，後再行領出之用，且該筆資金之存入及提
    領過程係有意隱瞞其流程及行為人身分曝光之用意，一般人
    本於一般認知能力均易於瞭解，報章媒體復一再披露犯罪集
    團為規避查緝，故使用他人帳戶以遂行不法犯罪態樣，被告
    為一智慮健全之人，對此自難諉為不知，且被告任意交付帳
    戶金融卡及密碼等物予他人，該人既有使用帳戶之需，竟不
    思自行申辦，反大費周章收集他人帳戶使用，顯與一般交易
    常情相悖，則其用途實屬可疑，足證被告應可預見金融帳戶
    金融卡、密碼等物提供他人使用，將幫助他人實施財產犯罪
    ，竟仍將上開陽信銀行帳戶金融卡及密碼交付該來路不明之
    人，是縱無證據證明被告明知該人之犯罪態樣為以上開陽信
    銀行帳戶供恐嚇取財之用，惟其顯具縱有人以其金融帳戶實
    施恐嚇取財犯罪亦不違背其本意之幫助意思至明。綜上，本
    案事證明確，被告上揭犯行，洵堪認定，應予依法論科。
三、按刑法上之幫助犯，係對於犯罪與正犯有共同之認識，以幫
    助之意思，對於正犯資以助力，而未參與犯罪行為者而言，
    如未參與實行構成要件之行為，且係出於幫助之意思，提供
    助力，即屬幫助犯，而非共同正犯（最高法院四十九年度台
    上字第七七號判例可資參照）。本件被告係基於幫助之犯意
    ，將上開陽信銀行帳戶之存摺、金融卡及密碼等資料交予真
    實姓名年籍不詳之成年男子使用，使該成年男子所屬之擄鴿
    勒贖集團，以附表所示方式恫赫附表所示被害人，而將附表
    所示之金額匯入上開陽信銀行帳戶內，而為他人恐嚇取財之
    犯行提供助力，核被告所為，係犯刑法第三十條第一項前段
    、第三百四十六條第一項之幫助恐嚇取財罪。又被告將上開
    陽信銀行帳戶之存摺、金融卡及密碼等資料交付予某成年男
    子致附表所示被害人心生畏懼，而將附表所示之金錢分別匯
    入被告交付之帳戶內，因被告係以一幫助行為，幫助他人為
    數個犯罪行為，為想像競合犯，應依刑法第五十五條之規定
    從一重處斷。另臺灣臺中地方法院檢察署以一○○年度偵字
    第一三八一三號移送併案審理部分，查被害人劉峻傑遭詐騙
    之部分，與前揭起訴經論罪科刑部分，為同一事實；而併辦
    意旨書附表編號一至六、八至一一遭詐騙之部分，則與前揭
    起訴經論罪科刑部分，具有想像競合犯之裁判上一罪關係，
    均為起訴效力所及，基於審判不可分原則，自均應由本院併
    予審究，附此敘明。被告係以幫助之犯意觸犯本罪，為幫助
    犯，應依刑法第三十條第二項之規定，按正犯之刑減輕之。
    爰審酌被告並無任何前案紀錄，有臺灣高等法院被告前案紀
    錄表可稽，素行尚佳，然輕易提供金融帳戶資料供他人掩飾
    犯罪所得使用，非但增加被害人尋求救濟之困難，造成社會
    人心不安，亦助長犯罪者之氣焰，使恐嚇取財犯罪者得以順
    利取得恐嚇所得之財物，危害財產交易安全，兼衡被告與部
    分被害人達成和解賠償損害，及被告犯後坦承犯行，尚有悔
    意等一切情狀，量處如主文所示之刑，並諭知易科罰金之折
    算標準。又被告未曾受有期徒刑以上刑之宣告，有臺灣高等
    法院被告前案紀錄表存卷可考，其經此偵審之教訓，自當知
    所惕勉而無再犯之虞，且與被害人劉峻傑、朱文字達成和解
    ，賠償其二人損害，而被害人彭佳修、紀孝忠、洪傳修請法
    院依法處理，有本院公務電話紀錄及傳真可按（見本院卷第
    五○頁至第五二頁），本院綜核各情，認上開對被告所宣告
    之刑以暫不執行為適當，故依刑法第七十四條第一項第一款
    規定宣告緩刑二年，併依刑法第七十四條第二項第四款規定
    ，諭知被告應於主文所示期間向國庫支付三萬元。至被告所
    交付予擄鴿勒贖集團之上揭陽信銀行帳戶金融卡，因被告已
    交付予擄鴿勒贖集團，非被告所有，爰不併予宣告沒收之。
據上論斷，應依刑事訴訟法第二百七十三條之一第一項、第二百
九十九條第一項前段，刑法第三十條第一項前段、第二項、第三
百四十六條第一項、第四十一條第一項前段、第七十四條第一第
一項第一款、第二項第四款，刑法施行法第一條之一第一項、第
二項前段，判決如主文。
本案經檢察官陳國安到庭執行職務。
中    華    民    國  100     年    7    月    29    日
                  刑事第十八庭  法  官  林玉蕙
上正本證明與原本無異。
如不服本判決應於收受送達後10日內向本院提出上訴書狀，並應
敘述具體理由；其未敘述上訴理由者，應於上訴期間屆滿後20日
內向本院補提理由書（均須按他造當事人之人數附繕本）「切勿
逕送上級法院」。告訴人或被害人如對於本判決不服者，應具備
理由請求檢察官上訴，其上訴期間之計算係以檢察官收受判決正
本之日期為準。
                                書記官  陳怡君
中    華    民    國   100    年    8     月    2     日
 附表
┌──┬────┬───┬─────────────┬─────┬─────────┐
│編號│恐嚇時間│被害人│    恐嚇手法              │匯款時間  │匯款金額(新臺幣)  │
│    │        │      │   （新臺幣）             │          │                  │
│    │        │      │                          │          │                  │
├──┼────┼───┼─────────────┼─────┼─────────┤
│一  │一百年二│劉峻傑│由上開擄鴿勒贖集團中真實姓│一百年二月│一萬六千元        │
│    │月二十六│      │名年籍不詳之成年人，撥打鴿│二十六日下│                  │
│    │日中午十│      │主劉峻傑之行動電話，向劉峻│午一時八分│                  │
│    │二時許  │      │傑恫赫稱：鴿子在其手上，如│許        │                  │
│    │        │      │欲取回鴿子，須將錢匯入指定│          │                  │
│    │        │      │帳戶等語，致使劉峻傑恐未匯│          │                  │
│    │        │      │款，鴿子恐遭殺害，心生畏懼│          │                  │
│    │        │      │，而在臺中市○○區○○路某│          │                  │
│    │        │      │統一超商便利商店，自林芊菱│          │                  │
│    │        │      │之國泰世華商業銀行中港分行│          │                  │
│    │        │      │000000000000號│          │                  │
│    │        │      │帳戶，以自動櫃員機轉帳方式│          │                  │
│    │        │      │，依指示匯款至陽信銀行帳戶│          │                  │
│    │        │      │內。                      │          │                  │
├──┼────┼───┼─────────────┼─────┼─────────┤
│二  │一百年二│紀孝忠│由上開擄鴿勒贖集團中真實姓│一百年二月│一萬二千元        │
│    │月二十六│      │名年籍不詳之成年人，撥打鴿│二十六日某│                  │
│    │日上午十│      │主紀孝忠之行動電話，向紀孝│時許      │                  │
│    │一時三十│      │忠恫赫稱：鴿子在其手上，如│          │                  │
│    │分許    │      │欲取回鴿子，須將錢匯入指定│          │                  │
│    │        │      │帳戶等語，致使紀孝忠恐未匯│          │                  │
│    │        │      │款，鴿子恐遭殺害，心生畏懼│          │                  │
│    │        │      │，而在臺中市大甲郵局自動櫃│          │                  │
│    │        │      │員機，以轉帳方式，依指示匯│          │                  │
│    │        │      │款至陽信銀行帳戶內。      │          │                  │
├──┼────┼───┼─────────────┼─────┼─────────┤
│三  │一百年二│陳秉鈞│由上開擄鴿勒贖集團中真實姓│一百年二月│二千元            │
│    │月二十六│      │名年籍不詳之成年人，撥打鴿│二十六日某│                  │
│    │日中午十│      │主陳秉鈞之友人行動電話，向│時許      │                  │
│    │二時十五│      │其友人恫赫稱：鴿子在其手上│          │                  │
│    │分許    │      │，如欲取回鴿子，須將錢匯入│          │                  │
│    │        │      │指定帳戶等語，致使陳秉鈞恐│          │                  │
│    │        │      │未匯款，鴿子恐遭殺害，心生│          │                  │
│    │        │      │畏懼，而在臺中市大甲農會庄│          │                  │
│    │        │      │美辦事處，自其子陳明彥之臺│          │                  │
│    │        │      │灣中小企業銀行大甲分行四八│          │                  │
│    │        │      │000000000號帳戶，│          │                  │
│    │        │      │以自動櫃員機轉帳方式，依指│          │                  │
│    │        │      │示匯款至陽信銀行帳戶內。  │          │                  │
├──┼────┼───┼─────────────┼─────┼─────────┤
│四  │一百年二│廖國煌│由上開擄鴿勒贖集團中真實姓│一百年二月│二千元            │
│    │月二十六│      │名年籍不詳之成年人，撥打鴿│二十六日某│                  │
│    │日上午十│      │主廖國煌之行動電話，向廖國│時        │                  │
│    │一時三十│      │煌恫赫稱：鴿子在其手上，如│          │                  │
│    │分許    │      │欲取回鴿子，須將錢匯入指定│          │                  │
│    │        │      │帳戶等語，致使廖國煌恐未匯│          │                  │
│    │        │      │款，鴿子恐遭殺害，心生畏懼│          │                  │
│    │        │      │，而由其友人黃張銘以其渣打│          │                  │
│    │        │      │國際商業銀行股份有限公司新│          │                  │
│    │        │      │社分行0000000000│          │                  │
│    │        │      │七一三九號帳戶，以網路轉帳│          │                  │
│    │        │      │方式，依指示匯款至陽信銀行│          │                  │
│    │        │      │帳戶內。                  │          │                  │
├──┼────┼───┼─────────────┼─────┼─────────┤
│五  │一百年二│彭家修│由上開擄鴿勒贖集團中真實姓│一百年二月│二萬五千元        │
│    │月二十六│      │名年籍不詳之成年人，撥打鴿│二十六日某│                  │
│    │日上午十│      │主彭家修之行動電話，向彭家│時許      │                  │
│    │一時二十│      │修恫赫稱：鴿子在其手上，如│          │                  │
│    │分許    │      │欲取回鴿子，須將錢匯入指定│          │                  │
│    │        │      │帳戶等語，致使彭家修恐未匯│          │                  │
│    │        │      │款，鴿子恐遭殺害，心生畏懼│          │                  │
│    │        │      │，而在臺新國際商業銀行南寮│          │                  │
│    │        │      │分行自動櫃員機，以轉帳方式│          │                  │
│    │        │      │，依指示匯款至陽信銀行帳戶│          │                  │
│    │        │      │內。                      │          │                  │
├──┼────┼───┼─────────────┼─────┼─────────┤
│六  │一百年二│洪傳修│由上開擄鴿勒贖集團中真實姓│一百年二月│四千零十七元      │
│    │月二十六│      │名年籍不詳之成年人，撥打鴿│二十六日某│                  │
│    │日上午十│      │主洪傳修之行動電話，向洪傳│時許      │                  │
│    │一時五十│      │修恫赫稱：鴿子在其手上，如│          │                  │
│    │分許    │      │欲取回鴿子，須將錢匯入指定│          │                  │
│    │        │      │帳戶等語，致使洪傳修恐未匯│          │                  │
│    │        │      │款，鴿子恐遭殺害，心生畏懼│          │                  │
│    │        │      │，而由其子洪佑銘自中華郵政│          │                  │
│    │        │      │股份有限公司三重郵局二四四│          │                  │
│    │        │      │00000000000號帳│          │                  │
│    │        │      │戶，以自動櫃員機轉帳方式，│          │                  │
│    │        │      │依指示匯款至陽信銀行帳戶內│          │                  │
│    │        │      │。                        │          │                  │
├──┼────┼───┼─────────────┼─────┼─────────┤
│七  │一百年二│詹宗文│由上開擄鴿勒贖集團中真實姓│一百年二月│三千八百元        │
│    │月二十六│      │名年籍不詳之成年人，撥打鴿│二十六日某│                  │
│    │日上午十│      │主詹宗文之行動電話，向詹宗│時許      │                  │
│    │一時三十│      │文恫赫稱：鴿子在其手上，如│          │                  │
│    │分許    │      │欲取回鴿子，須將錢匯入指定│          │                  │
│    │        │      │帳戶等語，致使詹宗文恐未匯│          │                  │
│    │        │      │款，鴿子恐遭殺害，心生畏懼│          │                  │
│    │        │      │，而由其友人劉素惠自中華郵│          │                  │
│    │        │      │政股份有限公司社頭郵局○二│          │                  │
│    │        │      │七八六七號帳戶，以自動櫃員│          │                  │
│    │        │      │機轉帳方式，依指示匯款至陽│          │                  │
│    │        │      │信銀行帳戶內。            │          │                  │
├──┼────┼───┼─────────────┼─────┼─────────┤
│八  │一百年二│張銘甫│由上開擄鴿勒贖集團中真實姓│一百年二月│三千五百元        │
│    │月二十六│      │名年籍不詳之成年人，撥打鴿│二十六日某│                  │
│    │日上午十│      │主張銘甫之行動電話，向張銘│時許      │                  │
│    │一時三十│      │甫恫赫稱：鴿子在其手上，如│          │                  │
│    │分許    │      │欲取回鴿子，須將錢匯入指定│          │                  │
│    │        │      │帳戶等語，致使張銘甫恐未匯│          │                  │
│    │        │      │款，鴿子恐遭殺害，心生畏懼│          │                  │
│    │        │      │，而由其子同學古佳平自其中│          │                  │
│    │        │      │國信託商業銀行股份有限公司│          │                  │
│    │        │      │000000000000號│          │                  │
│    │        │      │帳戶，以自動櫃員機轉帳方式│          │                  │
│    │        │      │，依指示匯款至陽信銀行帳戶│          │                  │
│    │        │      │內。                      │          │                  │
├──┼────┼───┼─────────────┼─────┼─────────┤
│九  │一百年二│徐妍蓁│由上開擄鴿勒贖集團中真實姓│一百年二月│二千元            │
│    │月二十六│林儒宏│名年籍不詳之成年人，撥打鴿│二十六日某│                  │
│    │日上午十│      │主即徐妍蓁之夫林儒宏之行動│時許      │                  │
│    │一時十分│      │電話，向林儒宏恫赫稱：鴿子│          │                  │
│    │許      │      │在其手上，如欲取回鴿子，須│          │                  │
│    │        │      │將錢匯入指定帳戶等語，致使│          │                  │
│    │        │      │林儒宏恐未匯款，鴿子恐遭殺│          │                  │
│    │        │      │害，心生畏懼，而由徐妍蓁在│          │                  │
│    │        │      │新北市土城區國泰世華銀行土│          │                  │
│    │        │      │城分行自動櫃員機，自其國泰│          │                  │
│    │        │      │世華商業銀行土城分行○一三│          │                  │
│    │        │      │000000000000號│          │                  │
│    │        │      │帳戶，以轉帳方式，依指示匯│          │                  │
│    │        │      │款至陽信銀行帳戶內。      │          │                  │
├──┼────┼───┼─────────────┼─────┼─────────┤
│一○│一百年二│游吉本│由上開擄鴿勒贖集團中真實姓│一百年二月│二千元            │
│    │月二十六│坤豐  │名年籍不詳之成年人，撥打鴿│二十六日某│                  │
│    │日中午十│      │主即游吉本友人坤豐之行動電│時許      │                  │
│    │二時許  │      │話，向坤豐恫赫稱：鴿子在其│          │                  │
│    │        │      │手上，如欲取回鴿子，須將錢│          │                  │
│    │        │      │匯入指定帳戶等語，致使坤豐│          │                  │
│    │        │      │恐未匯款，鴿子恐遭殺害，心│          │                  │
│    │        │      │生畏懼，而由游吉本在臺中市│          │                  │
│    │        │      │第二信用合作社大雅分社，自│          │                  │
│    │        │      │其該分社000000000│          │                  │
│    │        │      │00000000號帳戶，以│          │                  │
│    │        │      │轉帳方式，依指示匯款至陽信│          │                  │
│    │        │      │銀行帳戶內。              │          │                  │
├──┼────┼───┼─────────────┼─────┼─────────┤
│一一│一百年二│朱文字│由上開擄鴿勒贖集團中真實姓│一百年二月│一萬六千元        │
│    │月二十六│      │名年籍不詳之成年人，撥打鴿│二十六日某│                  │
│    │日下午一│      │主朱文字之行動電話，向朱文│時許      │                  │
│    │時三十分│      │字恫赫稱：鴿子在其手上，如│          │                  │
│    │許      │      │欲取回鴿子，須將錢匯入指定│          │                  │
│    │        │      │帳戶等語，致使朱文字恐未匯│          │                  │
│    │        │      │款，鴿子恐遭殺害，心生畏懼│          │                  │
│    │        │      │，而由其友人吳玉霜在東石郵│          │                  │
│    │        │      │局，自其中華郵政股份有限公│          │                  │
│    │        │      │司東石郵局0000000號│          │                  │
│    │        │      │帳戶，以轉帳方式，依指示匯│          │                  │
│    │        │      │款至陽信銀行帳戶內。      │          │                  │
└──┴────┴───┴─────────────┴─────┴─────────┘
附錄本案論罪科刑法條
中華民國刑法第346條
（恐嚇取財得利罪）
意圖為自己或第三人不法之所有，以恐嚇使人將本人或第三人之
物交付者，處 6 月以上 5 年以下有期徒刑，得併科 1 千元以
下罰金。
以前項方法得財產上不法之利益，或使第三人得之者，亦同。
前二項之未遂犯罰之。